【裁判字號】    89,判,1136
【裁判日期】    890420
【裁判案由】    私運貨物進口
【裁判全文】
行  政  法  院  判  決                          八十九年度判字第一一三六號
    原      告  甲○○
    被      告  財政部基隆關稅局
右當事人間因私運貨物進口事件，原告不服財政部中華民國八十八年四月六日台財訴
第000000000號再訴願決定，提起行政訴訟。本院判決如左︰
    主  文
原告之訴駁回。
    事  實
緣通逸國際有限公司（下稱通逸公司）於民國八十一年十一月十日委由贏贊報關有限
公司，向被告申報進口1992"HONDA"CIVIC CX HATCHBACK 轎車乙輛（報單號碼第ＡＷ
＼八一＼六二二四＼○一五三號），報列進口稅則第八七○三．二二一○．○○六號
，稅率百分之三十，貨物稅率百分之二十五，完稅價格新台幣（下同）一九七、六五
八元。經被告查核無訛後，依據財政部關稅總局驗估處（下稱關總驗估處）總驗審
(八)字第一○六一號函規定，按「先放後核」方式通關，並已完稅提領在案。惟經被告
事後查核發現，通逸公司實際進口者係高價位、高關稅之保時捷轎車乙輛，存放於上
洲聯鎖倉庫，通逸公司不但未向被告據實申報查驗，卻以事先備妥之低價位、低關稅
之"HONDA"CIVIC CX HATCHBACK 轎車，供被告所屬五堵分局查驗，同時共同意圖供行
使之用，將船公司製作之前述高級轎車小提單貨物名稱，變造與報單原申報貨物名稱
一致而持以報關，俟通過被告查驗後，再將變造之小提單資料，恢復成原來高價位之
保時捷轎車資料，再持憑該提單向被告所屬五堵分局派駐上洲聯鎖倉庫關員辦理銷艙
，然後提領未經查驗之高級保時捷轎車得逞。通逸公司以此不正當手段所逃漏稅費計
一、八○八、一八一元（含進口稅六三八、三○四元、商港建設費一○、六三八元、
貨物稅九七一、八一七元及營業稅一八七、四二二元），被告爰依海關緝私條例第三
十六條第一項之規定，科處通逸公司貨價三倍之罰鍰計六、三八三、○三七元及依同
條例第四十四條之規定另補徵所漏稅捐一、八○八、一八一元。並依貨物稅條例第三
十二條第十款規定處漏稅額十五倍之罰鍰計一四、五七七、二五五元及按營業稅法第
五十一條第七款規定處漏稅額二十倍之罰鍰計三、七八四、四四○元，而以八十三年
度第一七七六號處分書通知該公司。嗣據臺灣基隆地方法院（下稱基隆地院）八十三
年度訴字第二九九號刑事判決認定原告及簡銀隆、林建宏三人共同連續意圖供行使之
用，變造有價證券，分別判處有期徒刑陸年至陸年貳個月不等。經核原告及簡銀隆、
林建宏利用通逸公司名義私運貨物進口，有犯意之聯絡及行為分擔，被告重新依據海
關緝私條例第三十六條第一項之規定，共同科處進口人及原告暨簡銀隆、林建宏貨價
三倍之罰鍰計六、三八三、○三七元及依同條例第四十四條之規定另補徵所漏稅捐一
、八○八、一八一元。並依貨物稅條例第三十二條第十款規定處漏稅額十五倍之罰鍰
計一四、五七七、二○○元（計至百元）及依八十五年七月三十日修正公布之稅捐稽
徵法第四十八條之三從新從輕意旨，改按八十四年八月二日修正後之營業稅法第五十
一條第七款規定處漏稅額十倍之罰鍰計一、八七四、二○○元（計至百元）。原告不
服，聲明異議，未獲變更，遂循序提起行政訴訟。茲摘兩造訴辯意旨如次：
原告起訴意旨略謂︰查再訴願決定第三頁第二項謂：「．．．以事先備妥之低價位、
低關稅之轎車供原處分機關查驗．．．」「再將變造之小提單恢復成高價位、高關稅
．．．」被告有否事證可資證明報關人事前知情，是否參與其事﹖由何人所變造﹖何
人提領﹖被告八十七年五月二十八日基普五字第八七一○四八二七號通知單略謂：「
本案既經臺灣基隆地方法院八十三年度第二九九號刑事判決認定原告有共同『行使』
及『變造』有價證券，且有犯意聯絡及行為分擔」。惟本案既經被告依法舉發原告，
被告是否提供足夠法院審理所須之證據﹖倉促移送，未經審慎之調查，空言泛泛，又
是『行使』，又是『變造』﹖究竟何者為是﹖兩者刑度天壤之別！如何共同行使﹖由
何人所變造﹖地方法院或有結案壓力而作出粗糙之判決，但被告一直延用此一充滿臆
測，論點不斷被推翻之判決，可曾考慮人民福祉。本案由案發至偵查開始之時間甚久
，有專業素養受過高等教育之海關查驗、分類估價、完稅放行等各科室關員審核過上
百份報單都無法看出變造之情事，竟苛求於最基層之報關行，誣指其「犯意之聯絡，
及行為之分擔」，如此所有審核之關員，豈非均須以共同正犯論處。本案所有涉案報
單均附有貨主之委任書，其中載明向被告遞送之文件，概由貨主提供，此為不爭之事
實，否則原告向被告申報時，即為不法之申請，被告亦不得收受該批報單，被告既然
收受該批文件，即應認定其文件之來源無誤。有關文件之正確性或有任何變造，亦與
原告無關，委任制度，無非就是要認定其中法律責任之歸屬，被告身為主管機關，豈
可不察，此為列為「共同正犯」條件之一。被告對於原告之異議、訴願，均未深入調
查，亦未就原告提出之事證，加以深究，動輒以「顯係事後意圖卸責之飾詞」駁斥。
被告身為原舉發單位，所採事證極空泛，且身為主管官署，負監督、查核之責，任令
不肖廠商為非作歹，事發後為圖卸責，逃避監督不週之責任，緊咬住報關行，將責任
由報關行全部擔起，究竟是原告或被告「事後意圖卸責之飾詞」﹖再查，再訴願決定
第五頁第十三行云「參以被告甲○○於偵察中亦自承：伊由台北回來有幫簡銀隆送文
件，有時也有一起去公司坐坐等情，堪足認簡、蕭二兄弟確有犯意聯絡、行為分擔。
」試問：若該文件由郵差或快遞公司送達，是否即認定郵差或快遞公司與其犯意聯絡
﹖行為分擔﹖兄弟間互相拜訪，到公司坐坐，乃人之常情，何奇之有﹖入人於罪，莫
此為甚！又臺灣高等法院（下稱高院）接受倉庫業者之陳報，並確實清點出進出倉庫
、提領車輛數目及提領人之詳情，再訴願決定不察，竟於第五頁第十六行認為「所述
自無足採」，實為荒謬。向高院陳報者乃倉庫業者，並非原告，此點對原告有否涉案
關係至深，不可不察。另查被告八十七年五月二十六日基普五字第八七一○四七五六
等號通知書謂：「至另有多位涉案而未到案者之處分，核與本案無。」被告文必稱：
認定有「共同」意圖行使．．．且有犯意聯絡及行為之「分擔」，均應論以「共同正
犯」，未到案者有否涉案﹖參與情形如何﹖為何與本案無涉﹖為何未到案﹖是另涉他
案﹖或逃避追緝﹖疑雲重重，是否被告刻意掩飾﹖或為意圖卸責推脫之詞﹖被告用法
認事粗糙至此，信口言來，如何使百姓心服口服﹖本案數量龐大及時間長久，絕非如
被告認定之如此單純，被告妄想以一紙公文，推脫卸責、草率粗糙地結案，使涉案者
消遙法外，胡亂推諉責任，徒增民怨，對於案情之真相，永無釐清之日，國家稅收平
白無故損失，絕非國家社會之福。為此，請判決撤銷原處分及一再訴願決定等語。
被告答辯意旨略謂︰查本案原申報進口之貨物，經被告查核無訛後，依據關總驗估處
總驗審(八)字第一○六一號函規定，按「先放後核」方式通關，並已完稅放行在案。
惟經被告事後查核，發現原告實際進口者係高價位高關稅之保時捷轎車，原告不但未
向被告據實申報查驗，卻以事先備妥之低價位、低關稅之HONDA CIVIC CX HATCHBACK
轎車，供被告查驗，並將船公司製作之前述保時捷轎車小提單貨物名稱，變造與報單
原申報貨物名稱（1992 HONDA CIVIC CX HATCHBACK ）一致而持以報關，俟通過被告
查驗後，再將變造之小提單資料，恢復成原來高價位之保時捷轎車資料，再持憑該提
單向被告五堵分局派駐上洲聯鎖倉庫駐庫關員辦理銷艙，然後提領未經查驗之高級賓
士轎車得逞，此有被告五堵分局分類估價課ＫＥ關年第一七七六號緝私報告表，及
基隆地院八十三年度訴字第二九九號刑事判決可稽，原告顯有共同私運貨物進口之行
為，洵堪認定。上開刑事判決略稱：「本案原告及其弟簡銀隆二人均曾任職於聖翔報
關有限公司，而後簡銀隆於八十年九月一日經新資貿易有限公司負責人劉培賢聘任為
該公司業務經理，再由原告偕其弟簡銀隆借用聖翔、贏贊報關行牌照以供本案報關之
用」，則原告已非報關從業人員，至為明確，所辯有關文件之正確性或有任何變造亦
與原告無關，顯係事後意圖卸責之飾詞，委無足採。原告既經基隆地院刑事判決認定
，有共同意圖供行使之用及變造有價證券，且有犯意之聯絡及行為之分擔，均應論以
共同正犯，自應依法論處。至另有多位涉案而未到案者之處分，核與本案無。所稱
再訴願決定書第五頁第十三行及第十六行等節，經查實係出於基隆地院上開刑事判決
內容，而非訴願決定書。而對於本案之認事用法，該判決書已詳細論述，原告主張，
為無理由，請判決駁回等語。
    理  由
按「私運貨物進口、出口或經營私運貨物者，處貨價一倍至三倍之罰鍰。」「有違反
本條例情事者，除依本條例有關規定處罰外，仍應追徵其所漏或沖退之稅款。」分別
為海關緝私條例第三十六條第一項及第四十四條前段所明定。次按「在中華民國境內
銷售貨物或勞務或進口貨物，均應依本法規定課徵營業稅。」「貨物進口時，應徵之
營業稅，由海關代徵之。其徵收及行政救濟程序，準用關稅法及海關緝私條例之規定
辦理。」「納稅義務人，有左列情形之一者，除追徵稅款外，按所漏稅額處一倍至十
倍罰鍰，並得停止其營業：一、．．．七、其他有漏稅事實者。」分別為營業稅法第
一條、第四十一條第一項及八十四年八月二日修正公布之營業稅法第五十一條第七款
所明定。又「本條例規定之貨物，不論在國內產製或自國外進口，除法律另有規定外
，均依本條例徵收貨物稅。」「進口應稅貨物，納稅義務人應向海關申報，並由海關
於徵收關稅時代徵之。」「納稅義務人有左列情形之一者，除補徵稅款外，按補徵稅
額處五倍至十五倍罰鍰：一、．．．十、國外進口之應稅貨物，未依規定申報者。」
復分別為貨物稅條例第一條、第二十三條第二項及第三十二條第十款所規定。本件被
告以原告與簡銀隆、林建宏等人，於八十一年十一月十日利用通逸公司名義，私運進
口汽車乙輛，經查核結果發現系爭來貨係高價位、高關稅之保時捷轎車，存放於上洲
聯鎖倉庫，以事先備妥之低價位、低關稅之"HONDA"CIVIC CX HATCHBACK 轎車供被
告查驗，並將船公司製作之小提單貨物名稱，變造為與報單申報貨名HONDA CIVIC CX
HATCHBACK 一致，而持以報關，俟通過查驗後，再將變造之小提單恢復成原高價位、
高關稅之保時捷轎車資料，憑以向被告所屬上洲聯鎖倉庫駐庫關員辦理銷艙，提領未
經查驗之高級保時捷轎車得逞。原告及簡銀隆、林建宏利用通逸公司名義私運貨物進
口，有犯意之聯絡及行為分擔，此有被告五堵分局分類估價課ＫＥ關年第一七七六
號緝私報告表，及基隆地院八十三年度訴字第二九九號刑事判決附原處分可稽。乃
依首揭海關緝私條例第三十六條第一項規定，共同科處進口人及原告暨簡銀隆、林建
宏貨價三倍之罰鍰計六、三八三、○三七元，及依同條例第四十四條之規定另補徵所
漏稅捐一、八○八、一八一元（含進口稅六三八、三○四元、商港建設費一○、六三
八元、貨物稅九七一、八一七元及營業稅一八七、四二二元）。並依貨物稅條例第三
十二條第十款規定處漏稅額十五倍之罰鍰計一四、五七七、二○○元（計至百元）。
暨依八十五年七月三十日修正公布之稅捐稽徵法第四十八條之三及八十四年八月二日
修正後之營業稅法第五十一條第七款規定處漏稅額十倍之罰鍰計一、八七四、二○○
元（計至百元）。原告不服，聲明異議，未獲變更，循序提起行政訴訟，主張如事實
欄所載。經查原告夥同林建宏及簡銀隆等人，於八十一年十一月十日藉用通逸公司名
義，進口高價位高關稅之賓士轎車乙輛，存放於上洲聯鎖倉庫，非但未向海關據實申
報查驗，反而以事先備妥之低價位低關稅之"HONDA"CIVIC CX HATCHBACK 轎車，作為
向被告所屬五堵分局申報查驗之替身；並同時將船公司製作之前述保時捷轎車小提單
貨物名稱，變造更改為"HONDA"CIVIC CX HATCHBACK 轎車之資料，而持以矇騙通過海
關查驗，再將原變造之小提單資料，二度變造回原來高價位之保時捷轎車資料，持向
海關駐庫關員銷艙，並向上洲聯鎖倉庫提領未經查驗之高價位、高關稅轎車得逞，將
轎車販賣予不知情之第三人，即以此不正方法逃漏進口稅、貨物稅及營業稅等情，業
經高院八十五年度上訴字第二六二八號刑事判決審認屬實（本件系爭車輛之小提單號
碼、貨名、數量、車身號碼、銷艙日期、船公司名及逃漏稅額，均詳上開刑事判決附
表二，即基隆地院八十三年度訴字第二九九號刑事判決附表編號第65號），有該二刑
事判決乙份附卷足稽。原告雖否認有上開違章行為，並稱被告據以作為處分之基隆地
院八十三年度訴字第二九九號刑事判決所認定事實，已遭上開台灣高等法院撤銷云云
。然依前述刑事判決載有原告於法務部調查局初訊時即供述：「上述變造提單等方式
提領一四八輛（應是一四四輛之誤）進口汽車之主謀係謝智明，我與翁方儀僅配合其
指示協助，我願將其變造手法詳述如后．．．」，核與共犯紀武雄、翁方儀供述情節
大致相合，且經證人即基隆關稅局人員謝錦藤、陳啟寧、龔鳴暉、曾武郎、李文俊，
證人即中棉倉儲股份有限公司負責人周時鍊、永然船務代理業股份有限公司職員簡秀
英等人，供證綦詳，並有蓬熹有限公司申報進口汽車報單，中華民國海關艙單，出倉
進口准單，被告八十六年四月十一日（）基普暖字第○二四四六號及八十六年九月
二日基普忠密字第八六二三三一六五號函可稽。該出倉進口准單及外貨進儲保稅倉庫
（發貨中心）申請書打字字跡有遭刮擦後再重新打字痕跡，有法務部調查局八十七年
一月二十三日（）陸(二)00000000號鑑定通知書足稽等情。原告既於該刑事
案之犯罪自白，自堪作為本件審理之依據。又本件系爭車輛，即上開高院刑事判決附
表(二)所示編號65號小提單，據上開刑事判決記載，其上貨名及車身號碼業經塗改，自
小提單反面肉眼可見痕跡，此有該小提單附刑事卷可稽（參海調處八十四年十二月十
八日八四航肅字第七五六號函附件Ａ），此並經刑事審理時，委由法務部調查局鑑定
在案，有該局八四陸(二)字第八四一二五七○六號鑑定通知書附刑事卷足考，且該小提
單所載貨名與進口報單貨物名稱不符，亦有進口報單在卷可按（同函附件Ｂ）。此外
，並經證人即基隆關稅局人員池新元供明，顯見原告等確有以低價位之轎車以備查驗
，而以變造之小提單供驗，俟檢驗通過，再度變造小提單以提領高價位轎車之情事無
疑。自八十年七月間起，原告與簡銀隆即以新資公司等名義陸續進口汽車存放上洲聯
鎖倉庫，該存放之轎車確由原告與簡銀隆、劉銘賢前去提領，業據上洲聯鎖庫管理員
黃蘭珺證述在卷，參以原告於刑事偵查中，亦自承：伊由台北市回來有幫簡銀隆送文
件，有時也有一起去公司坐坐，及以前開通逸國際有限公司進口之保時捷轎車（車牌
ＡＮ九九九六號）係不知情之謝秋風向原告購買，原告則交付林建宏之名片與謝秋風
，業經謝秋風於台灣高等法院刑事庭供證等情，有前揭高院刑事判決足憑。依上開判
決所列證據及原處分卷附之進口報單、被告五堵分局分類估價課ＫＥ關年第一七七
六號緝私報告表，原告顯有共同私運貨物進口之行為，洵堪認定，原告否認參與本件
違章行為，應無足採。高院上開刑事判決，雖將基隆地院八十三年度訴字第二九九號
刑事判決撤銷，惟係因以原判決未將變造之小提單諭知沒收，部分犯罪事實未具體說
明等為由，仍認原告與簡銀隆、林建宏共同意圖供行使之用而變造有償證券，非判決
原告無罪。該刑事判決認定之其他共犯是否同時裁判，與本件原告參與違章行為，應
負違章責任無何影響。另本件原告係參與變造有價證券後持以行使，上開刑事判決以
變造行為吸收行使行為而論以變造有價證券罪刑，被告八十七年五月二十八日基普五
字第八七一○四八二七號通知單略謂：「本案既經臺灣基隆地方法院八十三年度第二
九九號刑事判決認定原告有共同『行使』及『變造』有價證券」並無不合，原告所訴
各節均無可取。從而，被告依首揭海關緝私條例第三十六條第一項規定，共同科處進
口人及原告暨簡銀隆、林建宏貨價三倍之罰鍰計六、三八三、○三七元及依同條例第
四十四條之規定另補徵所漏稅捐一、八○八、一八一元。並依貨物稅條例第三十二條
第十款規定處漏稅額十五倍之罰鍰計一四、五七七、二○○元（計至百元）及依八十
五年七月三十日修正公布之稅捐稽徵法第四十八條之三從新從輕意旨，改按八十四年
八月二日修正後之營業稅法第五十一條第七款規定處漏稅額十倍之罰鍰計一、八七四
、二○○元（計至百元），洵無違誤，一再訴願決定，遞予維持，俱無不合。原告起
訴意旨，非有理由，應予駁回。
據上論結，本件原告之訴為無理由，爰依行政訴訟法第二十六條後段，判決如主文。
中    華    民    國     八十九      年      四      月      二十       日
                    行 政 法 院 第 一 庭
                                審 判 長 評  事      黃  綠  星
                                         評  事      尤  三  謀
                                         評  事      藍  獻  林
                                         評  事      黃  璽  君
                                         評  事      鄭  忠  仁
右  正  本  證  明  與  原  本  無  異
                                         法院書記官  邱  彰  德
中    華    民    國     八十九      年      四      月      二十       日


司法院資訊處製作；財團法人民間司法改革基金會備份。
